【裁判字號】    89,上易,4820
【裁判日期】    900220
【裁判案由】    贓物
【裁判全文】
臺灣高等法院刑事判決                          八十九年度上易字第四八二號
    上  訴  人  臺灣臺北地方法院檢察署檢察官
    被      告  甲○○
右上訴人因被告贓物案件，不服臺灣臺北地方法院八十九年度易字第二○○八號，中
華民國八十九年十一月十四日第一審判決（起訴案號：臺灣臺北地方法院檢察署八十
九年度偵字第一三一一九號）提起上訴，本院判決如左：
    主  文
原判決撤銷。
甲○○收受贓物，處有期徒刑參月，如易科罰金，以參佰元折算壹日。
    事  實
一、甲○○明知綽號「阿川」之不詳姓名成年男子，於民國八十九年七月二日下午四
    時許，在臺北市○○街所交付之懸掛有重型機車所用之車號ＡＫＰ－五五０號牌
    照（乃乙○○所有，於八十九年三月三日下午六時許，在臺北市松山火車站前遭
    竊）之山葉重型機車一部（引擎號碼四ＴＦ─○五一九○五號，係丙○○所有，
    於八十七年四月十二日下午三時許，在臺北市大安區○○○路○段三號前遭竊）
    ，均係他人失竊之贓物，竟仍故予收受使用。嗣於同年七月三日下午一時五分許
    ，被告甲○○騎乘該車行經臺北市○○區○○路、松智路口時為警查獲分別係屬
    乙○○、丙○○向警方申報失竊之牌照及機車，始獲悉上情。
二、案經臺北市政府警察局信義分局報請臺灣臺北地方法院檢察署檢察官偵查起訴。
    理  由
一、訊據被告甲○○矢口否認有贓物之犯行，辯稱：上開懸掛被害人乙○○所失竊之
    車牌之被害人丙○○所失竊之機車，係伊於八十九年七月二日在臺北市○○街向
    一位賣水果綽號「阿川」之不詳姓名成年男子所借用，伊並不知該車為贓車云云
    。
二、經查：
  (一)上開掛有車牌號碼ＡＫＰ─五五○號牌照之山葉重型機車一部（引擎號碼四ＴＦ
    ─○五一九○五號），分別係被害人乙○○、丙○○於八十九年三月三日下午六
    時許、於八十七年四月十二日下午三時許，在臺北市松山火車站前、臺北市大安
    區○○○路○段三號遭竊之車牌及機車一節，業經被害人乙○○、丙○○於警訊
    時指訴綦詳，且有贓物認領保管單二紙、車輛竊盜、車牌失竊資料個別查詢報表
    ─查詢車輛認可資料及車輛竊盜、車牌失竊資料個別查詢報表─查詢車牌認可資
    料各一紙在卷可稽，足證被告於案發當時所騎乘之前開機車（含車牌）均屬他人
    失竊之贓物無訛。
  (二)被告不知前揭綽號「阿川」之不詳姓名成年男子之真實姓名、住所、聯絡電話等
    資料，且於借貸前揭機車騎用之際，亦未向前揭綽號「阿川」之不詳姓名成年男
    子索取行車執照等機車來源證件，業據被告於警訊及偵查中供明在卷，衡諸常情
    ，被告既有使用機車之經驗，對於機車所有人或持有人必需持有行車執照等來源
    證明，始能證明其有正當來源，且行車執照必須隨身攜帶，以供查核之用等情，
    應知之甚稔，被告未積極取得行車執照等來源證明，即予以借貸收受騎用，作為
    交通工具已有可疑。又被告就其如何取得上開乙○○、丙○○所失竊之車牌、機
    車一情，於警訊中辯稱：「（問：你今《三》日因騎乘失竊車牌ＡＫＰ─五五○
    之重機《車》遭警查獲，請問是由何處竊得？）該車並非是我竊來騎乘的，而是
    向一位綽號〝阿川〞的男子借來，詳細情形要問他才知道。（問：該名叫阿川的
    男子年籍資料為何？住那裡？如何聯絡？你們之間是何關係？認識多久？）該名
    叫阿川的男子全名我不知道，住那裡也不知道，只知道他年約三十幾歲、一六七
    公分左右，是流動攤販，每天下午約十六時至十六時三十分，會開著一部發財車
    到永春市○○○○街九十一號轉角處）販賣水果，我和他是因為常去買水果的關
    係認識的，大約有一年多了」云云。然被告於八十九年七月三日下午，因騎乘贓
    車為警查獲後，隨即由員警於同日下午四時四十分許，帶同被告前往所指綽號「
    阿川」之成年男子每日下午駕駛小發財車販賣水果之永春市場擺攤處查訪，惟未
    找到被告所謂綽號「阿川」之成年男子，經詢以附近其他攤販竟無一人認識該名
    「阿川」之成年男子，此見諸被告於警訊中辯稱：「（問：警方依你所述於十六
    時四十分帶你親至永春市場尋找〝阿川〞，不但沒找到，問附近的攤販也沒人認
    識，對此點你做何解釋？是否虛構的人物？）反正車不是我偷的，而且是真的跟
    叫阿川的人借的」等語甚明。衡情被告為警查獲後，即驅車前往永春市場查訪所
    謂「阿川」之男子，倘被告所辯：每日下午四時至四時三十分許，均開著小發財
    車到位於臺北市○○街九十一號轉角處之永春市場販賣水果之成年男子「阿川」
    一節為真，則該名「阿川」之男子應係機動式之固定攤位攤販，被告僅因買水果
    之關係，都能與「阿川」認識，且相識長達一年多之久，足見所謂「阿川」應已
    在該處擺設水果攤位長達一年多以上之時間，經員警立即帶領被告前往查訪，同
    在轉角處附近之其他攤販，卻無一人認識，此情豈非啟人疑竇；況所謂「阿川」
    之生計來源係靠擺攤賣水果維生，本件被告為警查獲後，「阿川」在無由得知被
    告騎乘機車為警查獲下，竟能即時逃匿，且恰巧自同日起從此失去「阿川」之行
    蹤，除非「阿川」有未卜先知之能，否則被告上開辯詞即難認與經驗法則相符。
  (三)另者，被告於警訊中辯稱：「（問：聽你所言，你和〝阿川〞交情並不深，何以
    會將機車借你？且不必急著還？）其實三個月前，我還有工作，阿川曾跟我借肆
    仟元未還，最近（我）失業了沒有收入，找工作需要交通工具，於是（我）便去
    找阿川要錢，阿川說沒錢，但交通工具方面他有一部機車可以借我」、「（問：
    你前後向他借過幾次車？最後一次是什麼時候？）我一共向他借過兩次車，最後
    一次就是昨（二）日傍晚四、五點的時候到被查獲為止」云云一節，設若屬實，
    以「阿川」係駕駛小發財車到永春市場擺設水果攤位之情況而言，阿川並無一邊
    駕駛小發財車、一邊騎機車之特異功能，且無從預料被告開口借用機車，被告前
    後又共借用機車二次之情形下，若非阿川交付機車或被告歸還機車之地點，至少
    應有一處在綽號「阿川」之住處，否則被告絕無不知「阿川」連絡電話之理，蓋
    以「阿川」既無從預料被告何時向其開口借用機車，自不可能隨時將體型、重量
    均甚笨重之「重型」機車，「放」到其所駕駛之「小」發財車上（況其上尚擺有
    各式各樣待售之水果），是若非被告事先已撥打電話向阿川取得聯繫，即係隨同
    「阿川」前往其住處取車，不然在正值「阿川」駕車擺攤之下午四、五時許，豈
    能立即將上開機車借予被告使用？況被告自為警查獲起歷經冗長之偵查、審理程
    序，竟均辯稱其對於綽號「阿川」之真實姓名、住處或連絡方式（含電話號碼）
    一無所知，豈不怪哉。姑不論被告本身經濟條件並非理想，就「阿川」之住處、
    連絡方式、真實姓名亦一無所知，卻仍慨然借予新台幣四千元一節，顯有悖於社
    會經驗法則，遑論被告若不知「阿川」之住處或連絡電話，屆時該如何歸還借用
    之機車？綜上各點，被告所辯：上開懸掛失竊車牌之失竊機車係向綽號「阿川」
    之不詳姓名成年男子所借用，伊不知該車為贓車云云，存有諸多不合常情，及悖
    於經驗法則、論理法則之瑕疵，自無足採信。
  (四)綜上所述，雖被告辯稱：上開懸掛失竊車牌之失竊機車係向綽號「阿川」之不詳
    姓名成年男子所借用，伊不知該車為贓車云云，不足採信，惟法律並未科以被告
    舉發犯罪之義務，況現今社會人際交往各有百態，並非可認均應知悉彼此之真實
    姓名、聯絡方式，是被告雖未供出綽號「阿川」之不詳姓名成年男子之真實姓名
    、聯絡方式，惟罪疑為輕，尚不能以此即認綽號「阿川」之不詳姓名成年男子為
    被告所虛構，而推論上開失竊車牌及機車為被告所竊，是被告明知綽號「阿川」
    之不詳姓名成年男子所交付之懸掛失竊車牌之失竊機車，均係他人失竊之贓物，
    竟仍故予收受使用，其收受贓物犯行洵堪認定，應依法論科。
三、核被告甲○○所為，係犯刑法第三百四十九條第一項收受贓物罪。
四、原審失查，未認定被告犯行成立，尚有未洽。檢察官上訴意旨執此指摘原判決不
    當，為有理由，應由本院將原判決撤銷改判。爰審酌被告甲○○之品行、犯罪之
    動機、目的、犯罪所生之損害及犯罪後之態度等一切情狀，量處如主文第二項所
    示之刑，並諭知易科罰金之折算標準，以資懲儆。至扣案之鑰匙一把雖為供被告
    贓物犯罪所用之物，惟該鑰匙為綽號「阿川」之不詳姓名成年男子所有，並非被
    告所有，業據被告供明在卷，爰不併予宣告沒收，附此敘明。
據上論斷，應依刑事訴訟法第三百六十九條第一項前段、第三百六十四條、第二百九
十九條第一項前段，刑法第三百四十九條第一項、第四十一條，罰金罰鍰提高標準條
例第一條前段、第二條，判決如主文。
本案經檢察官劉斐玲到庭執行職務。
中      華      民      國    九十    年      二      月     二十     日
                              臺灣高等法院刑事第 十五  庭
                                  審判長法  官  房  阿  生
                                        法  官  胡  泉  田
                                        法  官  雷  元  結
右正本證明與原本無異。
不得上訴。
                                        書記官  梁  雅  華
中    華    民    國     九十     年     二         月      二十一      日
附錄：本案論罪科刑法條全文
刑法第三百四十九條
收受贓物者，處三年以下有期徒刑、拘役或五百元以下罰金。
搬運、寄藏、故買贓物或為牙保者，處五年以下有期徒刑、拘役或科或併科一千元以
下罰金。
因贓物變得之財物，以贓物論。


司法院資訊處製作；財團法人民間司法改革基金會備份。
